臺灣屏東地方法院民事判決　　　　　　110年度屏簡字第507號
原　　　告　滙誠第一資產管理股份有限公司

法定代理人　莊仲沼　


訴訟代理人　陳品菖　
被　　　告　陳志成　

上列當事人間請求清償借款事件，本院於民國111 年1 月10日言
詞辯論終結，判決如下：
    主  文
被告應給付原告新臺幣（下同）69,500元，及自民國110 年8 月
10日起至清償日止，按週年利率5 ％計算之利息。
原告其餘之訴駁回。
訴訟費用由被告負擔。
本判決原告勝訴部分得假執行。
    事實及理由
一、程序事項
  ㈠按訴狀送達後，原告不得將原訴變更或追加他訴，但擴張或
    減縮應受判決事項之聲明者，不在此限，民事訴訟法第436
    條之23、第436 條第2 項、第255 條第1 項但書第3 款定有
    明文。本件原告原請求：被告應給付原告211,581 元，及其
    中190,707 元自96年4 月21日起至清償日止，按週年利率15
    ％計算之利息。嗣將訴之聲明變更為：被告應給付原告69,5
    00元，及自107 年5 月17日起至清償日止，按週年利率5 ％
    計算之利息，核原告所為係減縮應受判決事項之聲明，於法
    並無不合，應予准許。
  ㈡本件被告經合法通知，未於最後言詞辯論期日到場，核無民
    事訴訟法第386 條各款所列情形，爰依原告聲請，由其一造
    辯論而為判決。
二、實體事項
  ㈠原告主張：被告前與訴外人中華商業銀行股份有限公司（下
    稱中華銀行）申請現金卡使用。詎被告未依約還款，截至96
    年3 月31日止尚積欠中華銀行211,581 元（其中本金190,70
    7 元、利息20,874元）未清償。中華銀行嗣於96年10月17日
    將其對被告之上開本金及利息債權讓與予原告。則原告自得
    依前揭現金卡契約及債權讓與之法律關係，請求被告給付被
    告應給付原告69,500元，及自107 年5 月17日起至清償日止
    ，按週年利率5 ％計算之利息。
  ㈡被告未於言詞辯論期日到場，惟其於民事聲明異議狀辯稱：
    被告前依消費者債務清理條例聲請更生，並已履行更生方案
    完畢，原告未於更生程序期間依限申報債權，其債權應視為
    消滅，原告不得請求被告返還上開金額，並聲明：原告之訴
    駁回。
三、本院之判斷：
  ㈠原告主張被告尚積欠上開本金及利息等節，業據其提出麥克
    現金卡申請書暨約定條款、歷史帳務明細表、債權讓與證明
    書、報紙公告等件為證，且經本院核對無訛，而被告經合法
    通知，並未到場爭執，亦未提出書狀作何聲明或陳述以供參
    酌，堪認原告主張為真實。
  ㈡按債務人依更生條件全部履行完畢者，除本條例別有規定外
    ，已申報之債權未受清償部分及未申報之債權，均視為消滅
    。但其未申報係因不可歸責於債權人之事由者，債務人仍應
    依更生條件負履行之責，消債條例第73條第1 項定有明文。
    是債權人於更生程序未申報債權，係因不可歸責於己之事由
    者，債務人仍應依更生條件負履行之責，意即債權人之債權
    於更生條件範圍內為不免責債權，逾此範圍則已免責而不得
    向債務人請求。另本條例第55條第2 項規定，於債務人依本
    條例第73條第1 項但書應履行之債務，準用之。即債務人就
    不可歸責於債權人之事由以致未申報之債權，於更生方案所
    定清償期間屆滿後，應負清償責任，亦為消債條例施行細則
    第30條之1 所明定。再該等未申報且不可歸責於債權人之債
    權既已屆清償期，債務人自不得再要求分期清償，而應依更
    生條件清償之成數一次清償，以兼顧債務人及不可歸責債權
    人並其他債權人之利益，此觀99年第5 期民事業務研究會（
    消費者債務清理專題）第37號問題之研討意見自明。
  ㈢查被告前經本院98年度執消債更字第138 號民事裁定認可更
    生方案，並於98年10月23日確定，復經本院調取本院97年度
    消債更字第653 號、98年度執消債更字第138 號全卷資料核
    閱無誤。惟被告於向本院聲請更生時提出之財團法人金融聯
    合徵信中心當事人綜合信用報告轉讓資訊欄上載原債權金融
    機構中華商業銀行屏東分之呆帳，轉讓新債權人為滙誠第一
    資產管理股份有限公司（即原告），有該徵信中心資料附於
    消債更卷可佐（見消債更卷第16頁），足認被告聲請更生時
    已知悉中華銀行之債權已讓與原告，而被告於聲請更生時未
    將中華銀行或原告列於債權人清冊，於開始更生程序後之98
    年5 月16日、同年7 月5 日始陳報中華銀行及滙誠第一資產
    管理股份有限公司（即原告）為債權人，已逾補報債權末日
    即98年5 月9 日等情，亦有債權人清冊附於消債更卷可佐，
    （見消債更卷第6 頁），且有本院98年4 月1 日屏院惠民執
    丙字第98執消債更138 號函、98年5 月15日之民事陳報狀上
    本院收文章戳、98年7 月4 日之民事陳報狀上本院收文章戳
    附於本院98年度執消債更字第138 號卷可參（見本院98年度
    執消債更字第138 號卷第16、64、65、100至103頁，下稱執
    消債更卷），堪認被告於補報債權末日後始陳報本件債權，
    致本院無從通知原告，原告亦無從申報債權。是原告於申報
    債權期間屆滿前無法受有通知，而未能及時申報債權，原告
    應無可歸責之事由，被告抗辯原告債權消滅，難謂有據。又
    參諸前開說明，原告僅得依更生條件請求被告履行，則利息
    依債權表計算自96年4 月21日起算至更生開始前1 日即98年
    3 月29日，按週年利率15％計算，另清償成數依更生條件則
    為30.23 ％（見執消債更卷第74至76頁、154 頁），是以原
    告得請求被告給付之金額共為74,448元（計算式：《190,70
    7 ＋190,707 ×【(1+344/365)】×15％》×30.23％＝74,4
    48，小數點以下四捨五入），因原告僅請求本金69,500元及
    自107 年5 月17日起算至清償日止之法定遲延利息，而本件
    既係依更生條件請求，而原告遲至本件支付命令始為請求，
    是本院認為原告請求被告給付69,500元，及自支付命令送達
    翌日即110 年8 月10日起（支付命令於110 年8 月9 日送達
    被告，有支付命令卷第37頁達證明可稽）至清償日止，按週
    年利率5 ％計算之利息，為有理由，應予准許。逾此範圍，
    非有理由，應予駁回。
四、本件原告勝訴部分，係依簡易程序為被告敗訴之判決，依民
    事訴訟法第389 條第1 項第3 款規定，應依職權宣告假執行
    。
五、訴訟費用負擔之依據：民事訴訟法第79條。
中    華    民    國   111    年    1     月    24    日
                  屏東簡易庭  法  官  曾吉雄
正本係照原本作成。
如不服本判決，應於送達後廿日內，向本院提出上訴狀並表明上
訴理由，如於本判決宣示後送達前提起上訴者，應於判決送達後
廿日內補提上訴理由書（須附繕本）。如委任律師提起上訴者，
應一併繳納上訴審裁判費。
中    華    民    國   111    年    1     月    24    日
                              書記官  潘豐益